【裁判字號】    99,易,30
【裁判日期】    990415
【裁判案由】    傷害等
【裁判全文】
臺灣基隆地方法院刑事判決                99年度易字第30號
公  訴  人  臺灣基隆地方法院檢察署檢察官
被      告  丁○○
選任辯護人  黃雅羚  律師
上列被告因傷害等案件，經檢察官提起公訴（98年度偵字第
5412號），本院判決如下：
    主    文
丁○○公然侮辱人，處拘役壹拾日，如易科罰金，以新台幣壹仟
元折算壹日；又傷害人之身體，處拘役參拾日，如易科罰金，以
新臺幣壹仟元折算壹日；又以加害生命、身體之事，恐嚇他人致
生危害於安全，處拘役參拾日，如易科罰金，以新臺幣壹仟元折
算壹日。應執行拘役伍拾伍日，如易科罰金，以新臺幣壹仟元折
算壹日。
    事    實
一、丁○○曾犯偽造文書案件，經本院以94年基簡字第520號判
    處有期徒刑5月確定，甫於民國（下同）94年11月21日易科
    罰金執行完畢，猶不知悔改，丁○○於98年10月12日近午時
    ，將機車停放在基隆巿龍安街198巷4弄6號甲○○之房屋前
    ，至同日12時30分許，丁○○欲騎機車離開，甲○○見狀，
    即出門要求丁○○以後將機車停在他處，以免妨礙其住家之
    自小客車停放，丁○○要甲○○自己移動，因而與甲○○發
    生爭執，丁○○竟因而心生憤怒，在上開公眾場所以台語：
    「幹你娘老雞掰」一語公然辱罵甲○○，並基於傷害人身體
    之犯意，以拳頭毆打甲○○左臉，致甲○○向後倒，當時適
    甲○○丈夫乙○○聽聞吵架聲而出外察看時，應注意能注意
    疏未注意，不慎遭甲○○撞擊，兩人一同倒地，甲○○因而
    受有左臉頰及左耳挫傷併腦震盪、左下顎腫脹等傷害，乙○○因而受有臀部挫傷之傷害，詎丁○○竟未將渠等送醫，竟
    又基於恐嚇犯意，再對倒臥地上之甲○○、乙○○以台語稱
    ：「再裝瘋就用安全帽打死你們」，使甲○○、乙○○心生
    畏懼，致生危害於安全。嗣警方接獲報案到場處理，將甲○○、乙○○送醫救治。
二、案經甲○○、乙○○訴由基隆巿警察局第一分局報告臺灣基
    隆地方法院檢察署檢察官偵查起訴。
    理  由
一、按除簡式審判程序、簡易程序及刑事訴訟法第376條第1款、
    第2款所列之罪之案件外，第一審應行合議審判，刑事訴訟
    法第284條之1修正條文定有明文。本件被告所犯者係屬刑事
    訴訟法第376條第1款所列之罪，依法獨任進行審理程序，合
    先敘明。
二、按現行刑事訴訟法為保障被告之反對詰問權，排除具有虛偽
    危險性之傳聞證據，以求實體真實之發見，於該法第159 條
    第1項明定被告以外之人於審判外之言詞或書面陳述，除法
    律有規定者外，不得作為證據。而刑事訴訟法第159條之1至
    159條之4有傳聞法則之例外規定，且被告以外之人於審判外
    之陳述，雖不符前4條之規定，而經當事人於審判程序同意
    作為證據，法院審酌該言詞陳述或書面陳述作成時之情況，
    認為適當者，亦得為證據；當事人、代理人或辯護人於法院
    調查證據時，知有第159條第1項不得為證據之情形，而未於
    言詞辯論終結前聲明異議者，視為有前項之同意，刑事訴訟
    法第159條之5定有明文。本件檢察官及被告丁○○並未就被
    告以外之人於審判外之陳述有所爭執，且迄於言詞辯論終結
    前，均未主張有刑事訴訟法第159條第1項不得為證據之情形
    ，是應認已同意作為證據，且經本院審酌後，認無不適當之
    情形，應認均有證據能力。
三、訊據被告丁○○固坦承於上開時、地公然侮辱犯行，然矢口
    否認有傷害、過失傷害、恐嚇犯行，辯稱：伊沒有恐嚇他，
    也沒有傷害她，又沒有人看到我傷害她，左右鄰居都有住人
    ，里長有調閱監視錄影帶，只有保留一個月，所以也看不到
    當時的畫面，她14日晚上去掛急診，住院8天還怪到伊的頭
    上，伊不知道她的傷是怎麼回事云云。惟查：
(一)、上揭公然侮辱犯行，業據被告丁○○供承不諱，核與告訴人
    甲○○指述情節相符，並經證人乙○○證述屬實，足見被告
    自白與事實相符，被告公然侮辱犯行，事證明確，犯行洵堪
    認定。
(二)、傷害、過失傷害、恐嚇部分：
 1、證人即被害人甲○○於本院審理時證稱：「（問：是因為什
    麼事情的糾紛？）因為他的機車停在我的大門口，我跟他說
    ，先生，你以後停車停前面一點，你停這樣我很難進出，他
    口氣很差的說，我車沒鎖，你自己不會移。」「（問：在口
    角中，他有無對妳說什麼話？）【幹你娘老雞掰】，一直罵
    ，罵很久，罵我是外地來的，搬到這裡做什麼。」「（問：
    他有無出手打傷妳？）他用拳頭朝我臉部揮」「（問：他用
    拳頭打妳的那個地方？）他用拳頭打我的左臉頰，牙齒也流
    血，剛開始的時候沒腫，剛開始我只顧緊張，沒顧到疼痛，
    去檢查，下午才開始腫。」「（問：被告打妳的左臉頰之後
    ，怎麼妳先生會跌倒？）我先生聽到外面有叫罵聲，所以他
    出來，他出來的時候，剛好我被打，我倒下去就壓到我先生
    」「（問：你們兩個人都跌到之後，妳有無爬起來？）我爬
    的起來，我先生爬不起來，里長也有來看，看到我先生坐在
    我家門口，里長可以作證，里長要來扶他，我不讓他扶，因
    為里長是被告的人，被告的爸爸是鄰長，是里長的樁腳，里
    長當然會幫被告」「（問：檢查的時候就腫起來？）檢查的
    結果我有腫，牙齒也流血，牙齒是隔一、兩天後才去看，因
    為三軍總醫院沒有看牙齒，我又去別家看，我那天去檢查，
    差不多一點左右去，直到隔天的三點多才回來」「（問：被
    告在騎機車離開之前，有無跟你說什麼？）他台語稱，【再
    裝瘋，就用安全帽打死你們】，都要騎車走了，還這樣威脅
    我們」等語。其於檢察官偵查時證稱：「98年10月12日中午
    12 時許，丁○○將機車停在我家門口，我跟他說，拜託他
    以後車子停前面一點，這樣我們的汽車回來，倒車時才不會
    撞到機車，他要我自己移車，我說力氣不夠，沒辦法移車，
    他又叫我等兒子回來後再移車，我說我兒子回來就是要倒車
    ，結果他聽了就一直罵我，還以拳頭打我的臉，我往後倒，
    剛好我先生出來，我撞到我先生，兩人一起倒地，我有去驗
    傷，有腦震盪、左臉頰腫脹、牙齒流血，並在急診觀察，直
    到隔天才回家」「（問：被告有無恐嚇你）有，他看到我跟
    我先生倒地，以台語說我再裝瘋，要以安全帽打死我們」等
    語。是以證人即告訴人甲○○於本院審理時及檢察官偵查時
    均證述歷歷，被告確以拳頭揮打告訴人之左臉頰，並導致撞
    擊壓到其先生乙○○，而兩人一起倒地受有傷害，離去時再
    以言語恐嚇之事實。
 2、證人即告訴人乙○○於檢察官偵查時證稱：「當天我在客廳
    看電視，聽到外面有人在罵幹你娘老機掰，我出去看，一出
    去我就看到被告以拳頭打我太太左臉頰，我太太住後倒，撞
    到我，把我撞倒在地，然後丁○○以台語說，再裝瘋要用安
    全帽打死我們，他當時拿著安全帽，接著就騎機車離開」等
    語。其於本院審理時證稱：「（問：有聽到妳太太跟被告發
    生口角，你就馬上開門出來看？）對，我開門出來看，看到
    大部分都罵三字經、五字經通通罵，而且罵了十幾句」「剛
    開始是在罵，我剛出去就看到他一拳打下去」「（問：已經
    開門出去走到花圃旁邊，才看到被告出手打妳太太？）對。
    」「（問：被打到以後，妳太太有無跌倒？）他那個力量很
    大，他是用勾拳，不是打巴掌，用勾拳一拳打我太太的左臉
    頰，我太太整個人倒過來，我剛出去的時候，她整個人壓在
    我身上，我整個人倒在地上。」「（問：妳倒下去之後，有
    無看到妳太太哪裡受傷？）左臉頰，上牙齦流血，牙齒鬆動
    。」「（問：你們跌倒之後，被告何時離開的？）他左手拿
    安全帽，他罵完以後威脅我們說，【再裝瘋，就用安全帽打
    死你們】，罵完後就騎機車走了。」「（問：之前檢察官問
    的時候，你們夫婦有說，被告用台語稱：【再裝瘋，就用安
    全帽打死你們】，聽了之後你們會很害怕？）會，我們會害
    怕。」等語。核與證人即告訴人甲○○所證述情節互相吻合
    。
 3、證人即線上巡邏網員警謝政達於本院審理時證稱，那時候接
    獲到線上巡邏網過去的，但是伊問他們情形，因為他們到場
    的時候爭執的情況結束，沒有看到說有傷害那些爭執的部分
    ，在作筆錄的時候，告訴人有講說她受傷，伊印象中她說她
    的臉頰，好像牙齒也有受到影響的樣子，她臉頰是有稍微一
    些紅腫這樣，乙○○先生，主要是臀部，他坐下去的時候受
    傷，他們一開始就有報案了，甲○○在製作筆錄的時候，乙○○沒有在旁邊，他坐在我們沙發上，派出所裡面很多同仁
    辦公，會走來走去或是討論，所以應該是聽不清楚等語。是
    以證人甲○○、乙○○分別訊問情況下，所述情節並無矛盾
    之處，且證人謝政達亦證述，告訴人吳賢臉頰是有稍微一些
    紅腫。又據證人即現場處理員警呂鈞輝於本院審理時證稱：
    「現場只看到兩個人，就是報案人，就是現在在場的這兩位
    夫婦，男的坐在地上，女的站著，甲○○說她先生有受傷。
    」
   「（問：甲○○女士她臉部有無受傷的情形？）她有講說臉
    部有被打．．」「她說是蕭先生（即被告）打她這樣」「有
    要甲○○女士到醫院驗傷提告，說如果有受傷的話，要到醫
    院驗傷，再去辦理報案手續」「（問：在當場除了他們有受
    傷之外，有無談到被告還有對告訴人他們作何行為？）她還
    講說被告有打她，然後她變成退到後面壓她先生坐在地上這
    樣子，現場大約只有講這樣。」，是以依證人即處理員警謝
    政達、呂鈞輝之證述，到場時乙○○坐在地上，甲○○有講
    說臉部有被打，並看到甲○○臉頰有一些紅腫，參與甲○○
    受有左下36.37及下顎腫脹、因外力受傷；乙○○受有臀部
    挫傷之傷害，此有98年10月12日、13日三軍總醫院附設基隆
    民眾診療服務處診斷證明書、衛生署基隆醫院診斷證明書在
    卷足資佐證，而員警工作紀錄簿（參考本院卷）記事欄確實
    記載：98年10月12日約12:40分許，收到勤務中心通報龍安
    街198巷4弄6號有打架糾紛，經警方趕往現場了解，為民眾
    甲○○、乙○○與鄰居丁○○有停車糾紛，甲○○聲稱丁○○有對他們做出推擠動作，造成他們傷害，當事人先至醫院
    驗傷，後續再考慮是否提出告訴等語。足見告訴人所受傷害
    係由於被告拳頭揮擊所致，當無疑義。而告訴人所證述被告
    之恐嚇行為，應無附合故意誣陷之情形。
 4、又依被告於99年3月4日所提出聲請暨陳報狀所附二幀照片，
    甲○○證稱，與被告發生口角的位置，是於門口磁磚與水泥
    的交界處，其先生乙○○倒下的位置，也是同樣地點，被告
    在打伊的時候，位置上是可以看到伊先生，而證人呂鈞輝亦
    證稱，乙○○坐在他們家門口的地上，綜觀上開照片，被告
    揮拳之現場位置，距告訴人家門有二、三步之距離，以乙○○近64歲之齡，其行動己較一般年輕人緩慢，當乙○○聞聲
    步出家門趨近甲○○之際，與被告處相對位置，為被告目視
    所及，應注意其用力揮拳毆打甲○○左臉頰時，會造成甲○○重心不穩而傾斜倒地，會撞及從家門口出來的乙○○，應
    注意能注意而疏未注意，仍於乙○○趨近甲○○之際，右手
    用力出拳揮打甲○○，致甲○○往後倒，壓到其身旁之乙○○，造成乙○○跌倒在地，臀部受有挫傷之傷害，足見其過
    失之行為至為明確，且其過失行為，與乙○○之受傷，有相
    當因果關係，其過失傷害之行為，應堪予認定。
 5、綜上所述，被告所辯，無非卸責之詞，不足採信。本案事證
    已臻明確，被告犯行堪以認定，應依法論科。
四、核被告丁○○所為，係犯刑法第309條之公然侮辱罪、第277
    條第1項之傷害罪、第284條第1項之過失傷害罪、第305條恐
    嚇罪。其一行為，觸犯傷害罪與過失傷害罪，係想像競合犯
    ，應依刑法第55條從一重處斷。公訴意旨認，係數罪併罰，
    容有誤會。又被告所犯上開公然侮辱、傷害罪、恐嚇罪間，
    犯意各別，行為不同，應予分論併罰。查被告受有期徒刑執
    行完畢，有臺灣高等法院被告前案紀錄表在卷可稽，其5年
    內故意再犯有期徒刑以上之罪，應依刑法第47條第1項論以
    累犯，並加重其刑。爰審酌被告與告訴人因停車問題發生口
    角，竟公然辱罵及揮拳毆擊告訴人臉頰，離開時再加以恐嚇
    ，其行為顯不足取，衡其犯罪動機、犯罪目的、犯罪手法、
    智識程度、與告訴人之關係，迄令尚未與告訴人和解，暨其
    犯後態度等一切情狀，分別量處如主文所示之刑，並定應執
    行之刑及諭知易科罰金之折算標準，以資懲儆。
五、據上論斷，應依刑事訴訟法284條之1、第299條第1項前段，
    刑法第309條、第277條第1項、第284條第1項、第305條、第
    55條、第47條第1項、41條第1項前段、第51條第6款，刑法
    施行法第1條之1，判決如主文。
本案經檢察官丙○○到庭執行職務。
中    華    民    國    99    年    4     月    15    日
                  刑事第二庭法  官  陳伯厚
以上正本證明與原本無異。
如不服本判決應於收受送達後10日內向本院提出上訴書狀，並應
敘述具體理由；其未敘述上訴理由者，應於上訴期間屆滿後20日
內向本院補提理由書(均須按他造當事人之人數附繕本)「切勿逕
送上級法院」。
中    華    民    國    99    年    4     月    16    日
                            書記官  王惠萍
附錄論罪法條：
中華民國刑法第309條
（公然侮辱罪）
公然侮辱人者，處拘役或 3 百元以下罰金。
以強暴犯前項之罪者，處 1 年以下有期徒刑、拘役或 5 百元以
下罰金。
中華民國刑法第277條
（普通傷害罪）
傷害人之身體或健康者，處 3 年以下有期徒刑、拘役或 1 千元
以下罰金。
犯前項之罪因而致人於死者，處無期徒刑或 7 年以上有期徒刑
；致重傷者，處 3 年以上 10 年以下有期徒刑。
中華民國刑法第284條
（過失傷害罪）
因過失傷害人者，處 6 月以下有期徒刑、拘役或 5 百元以下罰
金，致重傷者，處 1 年以下有期徒刑、拘役或 5 百元以下罰金
。
從事業務之人，因業務上之過失傷害人者，處 1 年以下有期徒
刑、拘役或 1 千元以下罰金，致重傷者，處 3 年以下有期徒刑
、拘役或 2 千元以下罰金。
中華民國刑法第305條
（恐嚇危害安全罪）
以加害生命、身體、自由、名譽、財產之事，恐嚇他人致生危害
於安全者，處 2 年以下有期徒刑、拘役或 3 百元以下罰金。

司法院資訊處製作；財團法人民間司法改革基金會備份。
